【裁判字號】    88,自,1356
【裁判日期】    890809
【裁判案由】    詐欺
【裁判全文】
臺灣臺中地方法院刑事判決                        八十八年度自字第一三五六號
    自  訴  人  乙○○
    被      告  甲○○
右列被告因詐欺案件，經自訴人提起自訴，本院判決如左：
    主  文
甲○○無罪。
    理  由
一、自訴意旨略以：被告甲○○（即楠樺汽車材料行）、丙○○（俟到案後另結）二
    人共同意圖為自己不法之所有，由被告甲○○於民國八十八年六月初開出早於八
    十八年四月九日即已拒絕往來之支票四張，交由另一被告丙○○至自訴人處向自
    訴人週轉現金一百三十五萬元，被告丙○○一再保證此四張支票之票主未曾有退
    補、退票記錄，並信誓旦旦支票到期一定兌現，自訴人在與被告丙○○是好友之
    信任下信任被告丙○○，而將錢週轉於丙○○，詎料第一張支票八十八年七月三
    十日到期卻遭退票，無法兌現，票面上又蓋拒絕往來戳章，自訴人即找丙○○，
    然丙○○避不見面，亳無音訊至今，自訴人再至票主甲○○處催討票款，未料票
    主甲○○卻言，此四張支票已於八十八年七月三日與丙○○聲明作廢，自訴人至
    此始知受騙。因認被告甲○○涉犯刑法第三百三十九條第一項之詐欺取財罪嫌云
    云。
二、按犯罪事實應依證據認定之，無證據不得推定其犯罪事實，刑事訴訟法第一百五
    十四條定有明文。又認定不利於被告之事實，須依積極證據，苟積極證據不足為
    不利於被告事實之認定時，即應為有利於被告之認定，更不必有何有利之證據。
    此最高法院三十年上字第八一六號著有判例。另刑法第三百三十九條第一項詐欺
    取財罪之成立，以意圖為自己或第三人不法所有，以詐術使人將本人或第三人之
    物交付為要件。所謂以詐術，必須被詐欺人因其詐術而陷於錯誤，若其所用方法
    ，不能認為詐術，亦不致使人陷於錯誤，即不構成該罪，此最高法院四十六年台
    上字第二六０號亦著有判例。
三、本件自訴人認被告甲○○涉犯刑法第三百三十九條第一項之詐欺取財罪嫌，無非
    係有支票及存款不足退票單影本各四紙及聲明支票作廢本一紙附卷可稽，為其論
    據。惟訊據被告甲○○則堅決否認有何詐欺取財之犯行，辯稱：該四張支票伊是
    在八十八年三月間開立的，是開給丙○○，伊沒有向自訴人乙○○借錢，丙○○
    向伊表示說八十八年七月三日票遺失了，伊不知道丙○○有向自訴人借錢，這些
    票是因為伊欠丙○○錢，所以伊才開票清償，但伊不知道丙○○有將票轉給自訴
    人，伊沒有詐騙自訴人，錢是丙○○借的等語。
四、本院查：訊據自訴人乙○○於本院審理時到庭陳稱：「是丙○○借的，我沒有見
    過甲○○，這四張支票是丙○○拿來擔保用的（問：錢是誰借的？）」等語，（
    詳見本院八十九年七月二十六日審判筆錄）。再經本院質之證人丁○○亦到庭結
    證稱：「我不知道，但我知道丙○○有跟甲○○說撕掉了（問：這四張支票是何
    時開的？）」等詞，復參酌卷內所附由丙○○所簽名出具之支票切結書，足見被
    告上開所辯伊沒有向自訴人乙○○借錢，丙○○向伊表示說八十八年七月三日票
    遺失了乙節，應堪採信。綜上諸情，本件被告甲○○既無意圖為自己不法之所有
    ，而施詐術使人交付財物之情形存在，核與刑法第三百三十九條第一項之詐欺取
    財罪之構成要件尚有未合，自不得僅憑自訴人之片面指訴即認被告甲○○涉犯詐
    欺取財之犯行，本件應純屬債務不履行之民事紛爭，宜循民事訴訟程序解決。此
    外，復查無其他積極證據足資證明被告甲○○有何向自訴人詐欺取財之犯行，不
    能證明被告甲○○犯罪，揆諸首揭說明，自應諭知被告甲○○為無罪之判決，以
    免冤抑。
五、至被告丙○○部分，俟通緝到案後另結。
據上論斷，應依刑事訴訟法第三百四十三條、第三百零一條第一項，判決如主文。
中      華      民      國      八十九      年      八    月      九    日
                                  臺灣臺中地方法院刑事第四庭
                                      法  官  許  旭  聖
右正本證明與原本無異。
如不服本判決，應於判決送達後十日內向本院提出上訴狀（應附繕本），上訴於臺灣
高等法院臺中分院。
                                      書記官
中      華      民      國      八十九      年      八    月     十一   日


司法院資訊處製作；財團法人民間司法改革基金會備份。
